【裁判字號】    98,易,596
【裁判日期】    980626
【裁判案由】    賭博等
【裁判全文】
臺灣彰化地方法院刑事判決               98年度易字第596號
公  訴  人  臺灣彰化地方法院檢察署檢察官
被      告  丁○○
                    3弄6號
            甲○○
            丙○○
上列被告因賭博等案件，經檢察官提起公訴（98年度偵字第3247
號），本院判決如下：
    主  文
丁○○、甲○○共同違反未依電子遊戲場業管理條例規定辦理營
利事業登記，不得經營電子遊戲場業之規定，各處拘役拾日，
如易科罰金，均以新臺幣壹仟元折算壹日。扣案之電子遊戲機壹
台（含ＩＣ板壹塊）及現金仟肆佰元均沒收之。
丙○○意圖為自己不法之所有，而侵占遺失物，處罰金新臺幣
仟元，如易服勞役，以新臺幣壹仟元折算壹日。
甲○○被訴侵占遺失物部分無罪。
    事  實
一、甲○○前因違反懲治盜匪條例案件，經臺灣高等法院臺中分
    院於民國（下同）89年3月25日，以88年度上訴字第2740號
    判決判處有期徒刑8年確定，甫於93年10月6日縮短刑期假釋
    出監交付保護管束，並於96年6月21日保護管束期滿未經撤
    銷，視為執行完畢（因本判決未宣告有期徒刑，故不構成累
    犯）。丁○○於98年2月19日因賭博罪，經檢察官以98年度
    偵字第1672號提起公訴（98年4月20日經本院以98年度易字
    第261號判決處罰金新台幣1000元，未構成累犯）。丙○○
    則有竊盜、麻藥前科，因違反電信法經判處有期徒刑3月（
    本院90年度訴字第77號判決），90年6月6日執行完畢出監（
    不構成累犯）。
二、丁○○與甲○○仍不知悔改，二人明知經營電子遊戲場業，
    須依電子遊戲場業管理條例相關規定辦理營利事業登記，亦
    明知甲○○位於彰化縣員林鎮員潭里三潭巷17之21號住處，
    並未依電子遊戲場業管理條例之規定辦理營利事業登記，且
    在經甲○○同意供左右鄰居等公眾得出入之場所，竟仍基於
    賭博、違反電子遊戲場業管理條例之犯意聯絡，自98年3 月
    中旬某日起，未經許可在上址之場所，擺設電子遊戲機「虎
    豹王三代」1台供人玩打，而經營電子遊戲場業。其並以上
    開電子遊戲機為賭具，與不特定之人賭博財物，其賭法為賭
    客需先投10元硬幣1枚押注，1元1分對賭，如有押中所得獎
    金為2至100倍，獎金則由機台的退幣口以10元硬幣方式退出
    ，倘未押中，所押投注之金額則由機器沒入，機器所贏得之
    賭金，則由丁○○與甲○○依約定之方式對分拆帳。
三、丙○○從事資源回收，於98年3月29日某時許，於彰化縣員
    林鎮○○里○○道路旁的土地公廟前，發現一以報紙包裹之
    物品（內有脫離本人乙○○所持有之國民身分證與全民健康
    保險卡各1張及信用卡簽帳單一疊，上述物品係於98年3月29
    日下午5時30分許，在彰化縣員林鎮大埔里附近之壘球場看
    台，遭年籍姓名不詳之人竊取），帶回彰化縣員林鎮源潭里
    三潭巷17之21號居處後打開，發現為他人遺失物，竟不交還
    失主或警局，意圖為自己不法所有，將該國民身分證與健保
    卡各1張及簽帳單一疊侵占入己。
四、嗣於98年4月3日下午4時許，由警持搜索票前往甲○○位於
    彰化縣員林鎮源潭里三潭巷17-21號之住處搜索而查獲，並
    當場扣得「虎豹王三代」機台1台（含IC板1塊）、機台內賭
    資3400元。並於丙○○所居住房間內，發現乙○○國民身分
    證及全民健康保險卡各1 張與乙○○信用卡簽帳單1疊等物
    ，始查悉上情。
五、案經彰化縣警察局鹿港分局報告臺灣彰化地方法院檢察署檢
    察官偵查後聲請簡易判決處刑。
    理  由
壹、有罪部分：
一、認定有罪之證據及理由：
  (一)被告三人於警詢、偵查中、本院審理中之自白。
  (二)在甲○○彰化縣員林鎮員潭里三潭巷17之21號住處查扣一台
    賭博性電玩「虎豹王三代」。按電子遊戲場業管理條例所稱
    電子遊戲機，指利用電、電子、電腦、機械或其他類似方式
    操縱，以產生或顯示聲光影像、圖案、動作之遊樂機具，或
    利用上述方式操縱鋼珠或鋼片發射之遊樂機具。但未具影像
    、圖案，僅供兒童騎乘者，不包括在內。電子遊戲場業管理
    條例第4條第1項定有明文。被告所擺設之「虎豹王三代」，
    係利用電子方式操縱而顯示聲光影像之遊樂機具，確屬電子
    遊戲場業管理條例所規範之電子遊戲機具無訛。又該機台係
    投入硬幣、押中退出硬幣之賭博模式，有現場蒐證照片6張
    ，又該場所並未依電子遊戲場業管理條例登記，被告甲○○
    自白左右鄰居經常到其住處泡茶聊天，且扣案電子遊戲機具
    1台（含ＩＣ板1塊）、機具內有賭金3400元，有彰化縣警察
    局鹿港分局扣押物品目錄表可證，可知投入硬幣把玩者眾多
    ，該地點確屬公眾得出入之場所，構成賭博罪及違反電子遊
    戲場管理條例。
  (三)在丙○○三樓房間內，查獲乙○○國民身份證及全民健保卡
    各1張、乙○○簽帳單1疊，有現場照片及贓物認領保管單1
    紙可證。而被害人乙○○警訊筆錄中指稱上述物品係其遭竊
    遺失，但未確定是被告甲○○、丙○○所竊。被告丙○○辯
    稱是作資源回收時在報紙內撿到，並未行竊，此一辯解無其
    他證據推翻，故丙○○侵占遺失物犯行，事證明確。
二、論罪科刑：
  (一)核被告丁○○、甲○○所為，係犯刑法第266條第1項前段之
    普通賭博罪，及違反電子遊戲場業管理條例第15條規定，應
    論以同條例第22條之未依規定辦理營利事業登記而經營電子
    遊戲場業罪。又違反電子遊戲場管理條例之「經營」行為，
    為典型營業犯，本身含有反覆發生之性質。而賭博犯行，只
    有在賭客把玩機台時才構成，是斷斷續續發生，應論以數罪
    ，但由客觀因素來觀察，未經許可經營電子遊戲業犯行的時
    間、空間，完全包含了賭博犯行，所以客觀上只有一種行為
    （大行為裡包含數個小行為），沒有獨立可分割的二種行為
    。被告丁○○、甲○○以一行為同時經營賭博性電子遊戲場
    業並以上開電子遊戲機具供人玩賭，而觸犯數罪，為想像競
    合犯，應從一較重之違反電子遊戲場業管理條例第二十二條
    之罪論處。
  (二)又審酌被告丁○○、甲○○素行不良、犯罪之動機、目的、
    擺設電子遊戲機之數量僅一台、違規經營賭博之電子遊戲場
    業之期間、所生危害及其犯罪後之態度等一切情狀，量處如
    主文所示之刑，並諭知易科罰金之折算標準，以示懲儆。
  (三)核被告丙○○所為，係犯刑法第337條之侵占遺失物罪。
  (四)爰審酌被告丙○○之素行、犯罪動機、目的、方法、被告丙○○侵占物品之價值，及其於本院審理中終能坦承犯行等一
    切情狀，量處如主文所示之刑，併諭知易服勞役之折算標準
    ，以示懲儆。
  (五)扣案之賭博性電子遊戲機「虎豹王三代」一臺（含ＩＣ版一
    塊）及機具內之賭資3400元，係當場賭博之器具與在賭檯內
    之財物，均應依刑法第266條第2項規定，宣告沒收。
三、論罪科刑：
  (一)刑事訴訟法第299條第1項前段。
  (二)電子遊戲場業管理條例第22條，刑法第11條前段、第266條
    第1項前段、第2項、第337條、第55條、第41條第1項前段、
    第42條第3項，刑法施行法第1條之1第1項、第2項前段。
貳、無罪部分：
一、公訴意旨另以：被告甲○○就上述被告丙○○之侵占遺失物
    犯行，有犯意聯絡與行為分擔，亦為共同正犯，因認被告甲○○另涉有刑法第337條之業務侵占罪嫌。
二、按犯罪事實應依證據認定之，無證據不得認定犯罪事實，刑
    事訴訟法第154條第2項定有明文。復按所謂認定犯罪事實之
    證據，係指足以認定被告確有犯罪行為之積極證據而言，該
    項證據自須適合於被告犯罪事實之認定，始得採為斷罪資料
    ；又事實之認定，應憑證據，如未能發現相當證據，或證據
    不足以證明，自不能以推測或擬制之方法，以為裁判基礎，
    最高法院29年上字第3105號、40年臺上字第86號判例著有明
    文。
三、公訴人認被告甲○○涉有上開侵占遺失物罪嫌，無非係以：
    被告甲○○於警、偵訊之供述、乙○○之警訊筆錄等為證。
    惟訊據被告甲○○堅決否認有何上開侵占遺失物犯行，辯稱
    ：伊做資源回收，撿到報紙後交給丙○○整理，不知道丙○○發現報紙內有乙○○證件之事，更無侵占犯意等語。經查
    ：被告甲○○與丙○○為同居男女關係，且98年4月3日在彰
    化縣員林鎮源潭里三潭巷17之21號搜索時，雖然在三樓房間
    內發現上述乙○○之證件及簽帳單，但因為被告甲○○與丙○○從事資源回收，若家裡有凌亂雜物也不足為奇。雖然警
    方在三樓房間內發現上開物品，但證件簽帳單等物體積不大
    ，放置在房間內某處也不顯眼，未必能證明被告甲○○知悉
    此事，罪證實有不足。此外，本院復查無其他積極確切之證
    據，足資證明被告甲○○有何公訴人起訴之侵占遺失物犯行
    ，應為無罪之諭知。
四、適用法律：刑事訴訟法第301條第1項。
本案經檢察官王元郁到庭執行職務。
中    華    民    國    98    年    6     月    26    日
                  刑事第四庭    法  官  葉明松
以上正本證明與原本無異。
如不服本判決應於收受判決後10日內向本院提出上訴書狀，並應
敘述具體理由；其未敘述上訴理由者，應於上訴期間屆滿後20日
內向本院補提理由書（均須按他造當事人之人數附繕本）「切勿
逕送上級法院」。
告訴人或被害人對於判決如有不服具備理由請求檢察官上訴者，
其上訴期間之計算係以檢察官收受判決正本之日期為準。
中    華    民    國    98    年    6     月    26    日
                                      書記官  施秀青
附錄本案論罪科刑法條全文：
電子遊戲場業管理條例第十五條：
未依本條例規定辦理營利事業登記者，不得經營電子遊戲場業。
電子遊戲場業管理條例第二十二條：
違反第十五條規定者，處行為人一年以下有期徒刑、拘役或科或
併科新臺幣五十萬元以上二百五十萬元以下罰金。
刑法第二百六十六條：
在公共場所或公眾得出入之場所賭博財物者，處一千元以下罰金
。但以供人暫時娛樂之物為賭者，不在此限。
當場賭博之器具與在賭檯或兌換籌碼處之財物，不問屬於犯人與
否，沒收之。
中華民國刑法第337條
意圖為自己或第三人不法之所有，而侵占遺失物、漂流物或其他
離本人所持有之物者，處500元以下罰金。
中華民國刑法施行法第1-1條
中華民國九十四年一月七日刑法修正施行後，刑法分則編所定罰
金之貨幣單位為新臺幣。
九十四年一月七日刑法修正時，刑法分則編未修正之條文定有罰
金者，自九十四年一月七日刑法修正施行後，就其所定數額提高
為三十倍。但七十二年六月二十六日至九十四年一月七日新增或
修正之條文，就其所定數額提高為三倍。


司法院資訊處製作；財團法人民間司法改革基金會備份。
